【裁判字號】    95,交易,342
【裁判日期】    950908
【裁判案由】    過失致死等
【裁判全文】
臺灣板橋地方法院刑事判決             95年度交易字第342號
公  訴  人  臺灣板橋地方法院檢察署檢察官
被      告  甲○○
上列被告因過失致死等案件，經檢察官提起公訴（九十五年度偵
字第一五二七一號），被告於本院準備程序中就被訴事實為有罪
陳述，經本院裁定由受命法官獨任進行簡式審判程序，判決如下
：
    主      文
甲○○服用酒類，不能安全駕駛動力交通工具而駕駛，處有期徒
刑參月。又因過失致人於死，處有期徒刑玖月。應執行有期徒刑
拾月。緩刑參年。
    事      實
一、甲○○前因公共危險案件，經臺灣臺北地方法院判處罰金一
    萬八千元（於本件不構成累犯）。詎仍於民國九十五年六月
    十五日晚間十一時許至九十五年六月十六日凌晨三時許，在
    臺北市某處飲酒後，已不能安全駕駛動力交通工具，竟不顧
    公眾之安危，猶於九十五年六月十六日凌晨五時許，駕駛車
    號一七九九─ＧＵ號自用小客車欲往回住處，行經臺北縣三
    重市○○街與福隆路口時，其本應注意車前狀況，隨時採取
    必要之安全措施，而依當時情形，並無不能注意之情事，竟
    疏未注意，且因不勝酒力，而與孫榮明騎乘之車號ＦＥ六—
    四八六號重型機車發生擦撞，造成孫榮明休克、缺氧性腦病
    變、第一頸椎骨及腰椎骨骨折、兩側肺葉挫傷及骨盆骨折等
    傷害，孫榮明雖經送往新光吳火獅紀念醫院（下稱新光醫院
    ）急救，在到院前已死亡，經心肺復甦術急救恢復心律，但
    仍於九十五年六月十七日上午十時四十七分許，因顱顏挫傷
    併缺氧性腦病變、神經性休克死亡。甲○○於駕車撞及孫榮
    明後，停留在現場，向前來處理之臺北縣政府警察局三重分
    局交通分隊警員李文萌坦承肇事，並願接受裁判。經警方前
    往處理，對甲○○酒精測試時，發現其吐氣所含酒精成份高
    達每公升０．八五毫克，顯已欠缺安全駕駛動力交通工具之
    能力。
二、案經被害人孫榮明之子乙○○訴由臺北縣政府警察局三重分
    局報告臺灣板橋地方法院檢察署檢察官暨臺灣板橋地方法院
    檢察署檢察官相驗後自動檢舉偵查起訴，因甲○○於本院準
    備程序中為有罪之陳述，經本院合議庭裁定以簡式審判程序
    審理。
    理  由
一、訊據被告甲○○對於上揭時、地，飲酒後駕車並肇事致被害
    人孫榮明死亡之事實，迭於警詢時及偵審中均坦承不諱，核
    與告訴人乙○○於警詢、偵查中指訴情節相符，並有臺北縣
    政府警察局三重分局道路交事故現場圖、道路交通事故調查
    報告表(一)(二)、道路交通事故當事人酒精測定紀錄表、汽機車
    駕駛人酒後生理協調平衡檢測紀錄表、臺北縣政府警察局舉
    發違反道路交通管理事件通知單、新光醫院九十五年六月十
    六日、同月十七日診斷證明書各一紙及現場照片二十六幀在
    卷可稽。而被害人確因本件車禍死亡，亦經臺灣板橋地方法
    院檢察署檢察官督同檢驗員相驗屬實，製有臺灣板橋地方法
    院檢察署驗斷書一紙、檢察官勘驗筆錄一份、相驗屍體證明
    書各一紙及相驗照片十五幀附卷可按。
二、按汽車駕駛人飲用酒類後，其吐氣所含酒精濃度超過每公升
    ０．二五毫克以上者，不得駕車；且汽車行駛時，駕駛人應
    注意車前狀況及，並隨時採取必要之安全措施；道路交通安
    全規則第一百十四條第二款、第九十四條第三項分別定有明
    文。被告駕駛汽車，自應注意上開規定，且依肇事當時之狀
    況，並非不能注意，意疏於注意，因而肇事致人死亡，被告
    對本件車禍之發生顯有過失。而被害人因本件車禍致顱顏挫
    傷併缺氧性腦病變、神經性休克而死亡，已如前述，被告之
    過失行為與被害人死亡間，具有相當因果關係。事證明確，
    被告之過失犯行，洵堪認定。
三、被告行為後，刑法及其施行法業於九十五年七月一日修正施
    行，關於新舊法律變更之比較適用，原則上應就罪刑有關之
    共犯、未遂犯、想像競合犯、牽連犯、連續犯、結合犯，以
    及累犯加重、自首減輕暨其他法定加減原因（如身分加減）
    與加減例等一切情形，綜其全部罪刑之結果而為比較（最高
    法院九十五年第八次會議關於中華民國刑法九十四年修正施
    行後之法律比較適用決議第一點第(四)小點參照），而此次修
    法與本案罪刑相關者，有刑法第四十一條、第四十二條、第
    六十二條、第三十三條第五款、第五十一條第五款等規定，
    本院認(一)就易科罰金之折算標準部分，如依修正前刑法第四
    十一條第一項及修正前罰金罰鍰提高標準條例第二條之規定
    ，應以銀元三百元即新臺幣九百元折算一日，惟若依修正後
    刑法第四十一條第一項前段（原罰金罰鍰提高標準條例第二
    條已同時刪除）之規定，應以新臺幣一千元、二千元或三千
    元折算一日，二者相較之下，應以修正前之規定較有利於被
    告；(二)就易服勞役之折算標準部分，如依修正前刑法第四十
    二條第二項及修正前罰金罰鍰提高標準條例第二條之規定，
    應以銀元三百元即新臺幣九百元折算一日，惟若依修正後刑
    法第四十二條第三項（原罰金罰鍰提高標準條例第二條已同
    時刪除）之規定，應以新臺幣一千元、二千元或三千元折算
    一日，二者相較之下，應以修正後之規定較有利於被告；(三)
    就自首部分，如依修正前刑法第六十二條，對於未發覺之罪
    自首而受裁判者，減輕其刑，然若依修正後刑法第六十二條
    ，則僅「得」減輕其刑，而非必減輕其刑，經比較新舊法後
    ，應以修正前刑法第六十二條對被告較為有利。(四)就刑法第
    三十三條第五款部分言之，修正後刑法第三十三條第五款亦
    已將罰金刑調整為新臺幣一千元以上，以百元計算，故經比
    較前後規定之刑度，應以修正前之規定對被告較為有利；(五)
    修正前刑法第五十一條第五款規定：「宣告多數有期徒刑者
    ，於各刑中之最長期以上，各刑合併之刑期以下，定其刑期
    。但不得逾二十年」，修正後該條款則規定：「宣告多數有
    期徒刑者，於各刑中之最長期以上，各刑合併之刑期以下，
    定其刑期。但不得逾三十年」，比較結果，修正前之規定顯
    較有利於被告。(六)經綜合比較前述各項法律變更之結果後，
    本案因修正後之規定並未對被告更為有利，依據刑法第二條
    第一項前段，應一體適用修正前刑法及修正前罰金罰鍰提高
    標準條例之規定，合先敘明。
四、核被告所為，係犯刑法第一百八十五條之三酒後駕車公共危
    險罪、同法第二百七十六條第一項之過失致死罪。被告酒後
    駕車，因而致人死亡，依法應負刑事責任，所犯過失致死罪
    部分應依道路交通管理處罰條例第八十六條第一項規定，加
    重其刑至二分之一，此外，又本件車禍發生後，由臺北縣政
    府警察局三重分局交通警察隊勤指中心轉來資料，於承辦警
    員到場處理時，被告在場當場承認為肇事人，於有偵查權限
    之警員發覺前自首而受裁判，有臺北縣政府警察局三重分局
    道路交通事故肇事人自首情形紀錄表附卷可憑，應依修正前
    刑法第六十二條之規定減輕其刑，並依刑法第七十一條第一
    項規定先加後減之。按新法第五十七條之規定，為法院就刑
    之裁量審認標準見解之明文化，非屬法律之變更，此有前揭
    最高法院九十五年五月二十三日第八次刑事庭會議決議第六
    點第(一)小點可資參照，自無新舊法比較之問題，應直接適用
    修正後之規定。爰審酌被告之過失程度、所生之危害，及被
    告肇事後坦承犯行，態度尚稱良好，且與被害人家屬達成和
    解，賠償損害等一切情狀，分別量處如主文所示之刑，並定
    其應執行之刑，以資懲儆。
五、又按刑法第七十四條關於緩刑之規定，於九十五年七月一日
    亦經修正施行，惟緩刑規定並非關於行為可罰性之法律規範
    ，而係屬刑之宣告規範，無現行刑法第二條第一項之適用，
    其適用關係乃以案件在裁判時為準，並非以行為時為準，本
    案犯罪時間固在前揭刑法修正施行前，惟裁判時已於刑法修
    正施行後，就緩刑之宣告自應適用現行刑法第七十四條之規
    定（參照最高法院九十五年第八次刑事庭會議決議），且緩
    刑之宣告既無現行刑法第二條第一項之適用，而未涉及法律
    變更之比較，故本案雖相關法律均適用修正前之規定諭知，
    緩刑之宣告則適用現行法之規定，亦無悖最高法院二十七年
    上字第二六一五號判例、同院八十七年度臺非字第四００號
    判決所揭示之「擇用整體性原則」，併此指明。查被告前未
    曾受有期徒刑以上刑之宣告，因一時失慮、疏忽犯重大違背
    義務致交通危險罪、過失致人於死罪，事後已坦承犯行，深
    具悔意，並已賠償被害人家屬新台幣三百萬元，有臺灣高等
    法院被告全國前案紀錄表、臺北縣蘆洲市九十五年七月七日
    調解委員會調解書影本附卷可稽，其經此偵查審判及刑之宣
    告後，應知警惕而無再犯之虞，本院因認對其所宣告之刑以
    暫不執行為當，爰予以宣告緩刑三年，用啟自新。
據上論斷，應依刑事訴訟法第二百七十三條之一第一項、第二百
九十九條第一項前段，刑法第二條第一項前段、第一百八十五條
之三、第二百七十六條第一項、修正前刑法第六十二條、修正前
刑法第五十一條第五款、修正後刑法第七十四條第一款，道路交
通管理處罰條例第八十六條第一項，罰金罰鍰提高標準條例第一
條前段（未修正），判決如主文。
本案經檢察官黃仙宜到庭執行職務。
中    華    民    國    95    年    9     月    8     日
                  交通法庭  法  官  潘翠雪
上列正本證明與原本無異。
                            書記官  江文彬
中    華    民    國    95    年    9     月    8     日
附錄本案論罪科刑法條全文：
中華民國刑法第185條之3
（重大違背義務致交通危險罪）
服用毒品、麻醉藥品、酒類或其他相類之物，不能安全駕駛動力
交通工具而駕駛者，處 1 年以下有期徒刑、拘役或 3 萬元以下
罰金。
中華民國刑法第276條
（過失致死罪）
因過失致人於死者，處 2 年以下有期徒刑、拘役或 2 千元以下
罰金。
從事業務之人，因業務上之過失犯前項之罪者，處 5 年以下有期
徒刑或拘役，得併科 3 千元以下罰金。


司法院資訊處製作；財團法人民間司法改革基金會備份。
